【裁判字號】    99,簡上,406
【裁判日期】    991110
【裁判案由】    贓物
【裁判全文】
臺灣高雄地方法院刑事判決             99年度簡上字第406號
上  訴  人  臺灣高雄地方法院檢察署檢察官
被      告  王裕仁
上列上訴人因被告贓物案件，不服本院高雄簡易庭中華民國99年
7 月26日98年度審簡字第3850號第一審簡易判決（聲請簡易判決
處刑案號：臺灣高雄地方法院檢察署97年度偵字第24719 號），
提起上訴並移送併案審理（99年度偵字第3723號），本院管轄之
第二審合議庭依通常程序審理，自為第一審判決如下：
    主  文
原判決撤銷。
王裕仁故買贓物，處有期徒刑壹年貳月。
    事  實
一、王裕仁自民國94年起開始自日本進口大型重型機車重新組裝
    後販賣，深諳合法來源之大型重型機車市場行情，其明知吳
    明芳為首之竊車集團機車持有之如附表所示大型重型機車均
    為在日本各地竊盜所得之贓車（機車所有人、及機車遭竊時
    間、地點詳如附表所載；吳明芳業經檢察官為不起訴處分）
    ，竟因貪圖販賣贓車之豐厚利益，於97年6 月22日赴日本，
    至日本千葉縣某大賣場之停車場，檢視吳明芳竊車機團所竊
    取之各式大型重型機車後，竟基於故買贓物之犯意，於97年
    7 月間某日，電話聯絡吳明芳，以含運費新臺幣（下同）10
    餘萬元之價格，向吳明芳購買如附表編號1 所示之大型重型
    機車，繼而於97年8 月初某日，再電話聯繫吳明芳，以每部
    含運費10至15萬元不等之價格，向吳明芳購買如附表編號2
    至7 所示大型重型機車，而於97年8 月10日晚間，由吳明芳
    竊車集團委請不知情之貨車司機，將如附表編號1 至7 所示
    7 部大型重型機車（已拆解為機車零件）運送至高雄縣仁武
    鄉○○村○○○街96號之王裕仁住處交付予王裕仁，並收取
    價金。王裕仁於取得如附表所示大型重型機車後，將部分機
    車放置住處，部分委託不知情之如附表所示之機車行負責人
    組裝，部分則經組裝後再予出賣予不知情之買主，嗣(一)經高
    雄縣政府警察局員警依據日本警方所提供之資料及經過多日
    監控，於97年8 月26日在如附表編號1 至6 所示之查扣地點
    實施搜索，查獲如附表編號1 至6 所示之贓車，(二)經臺中市
    警察局員警，於98年1 月6 日上午9 時許，在附表編號7 所
    示查扣地點實施搜索，並當場查獲附表編號7 所示贓車，因
    而查獲上情（附表所示機車流向，及查扣機車時間、地點，
    詳如附表所載）。
二、案經高雄縣政府警察局報告臺灣高雄地方法院檢察署檢察官
    偵查後聲請簡易判決處刑，及臺中市警察局移送臺灣臺中地
    方法院檢察署呈請臺灣高等法院檢察署函轉臺灣高雄地方法
    院檢察署檢察官移送併辦。
    理  由
一、本判決所引用之證據資料（詳後引用之各項證據），其中係
    屬傳聞證據部分，縱無刑事訴訟法第159 條之1 至第159 條
    之4 或其他規定之傳聞證據例外情形，因均經當事人於法院
    調查證據時，知有第159 條第1 項不得為證據之情形，而未
    於言詞辯論終結前聲明異議，本院審酌上開證據作成時並無
    不合法定程序之情形，認為適當，依刑事訴訟法第159 條之
    5 第1 項、第2 項之規定，為傳聞法則之例外，應有證據能
    力。
二、上開犯罪事實，業據被告王裕仁於本院99年9 月10日準備程
    序、及同年10月27日審理程序中坦承不諱（見本院卷30頁、
    67頁背面），並經證人即同案被告吳明芳、證人即吳明芳竊
    車集團成員陳高峰於警詢、偵查中供述詳盡（見臺灣高雄地
    方法院檢察署97年度偵字第24719 號卷，下稱偵一卷第60-6
    5 頁、82-83 頁），且有證人即分別受被告委託組裝如附表
    編號4 、5 、6 號所示機車之吳進發、劉晁圻、曾鴻忠於警
    詢暨偵訊中（見高雄縣政府警察局警一卷，下簡稱警一卷第
    29、42-45 頁、偵一卷41、43頁，警一卷64-6 6頁、160 頁
    、偵一卷41頁，警一卷46 -49頁、偵一卷第42-43 頁）；證
    人即向被告購買附表編號2 機車買主黃鴻璋於警詢、偵查中
    （警一卷46-49 頁、偵一卷第42-43 頁）；證人即附表編號
    7 機車之買主楊宗憲、朱振武於警詢、偵查中（見臺中市警
    察局卷第61-64 頁、臺灣臺中地方法院檢察署98年度偵字第
    5529號卷第31、32頁、臺灣高雄地方法院檢察署99年度偵字
    第3723號卷第46-48 頁）證述詳盡，並有扣案如附表編號1
    至7 所示機車（部分已拆解為零件），及卷附高雄縣政府警
    察局97年8 月26日搜索扣押筆錄4 份（見警一卷6-10、57-6
    1 、68-72 、35-39 頁）、扣押物品目錄表4 份、臺中市警
    察局98年1 月6 日搜索扣押筆錄1 份、扣押物品目錄表1份
    （臺中市警察局卷第71 -74頁），及扣案如附表編號1 至6
    所示扣案機車照片（偵一卷第73-80 頁、高雄縣政府警察局
    警二卷第2-14頁、第194-209 頁）；如附表編號7 所示機車
    經還原為車身號碼＊ZDMH400AB3B008640 ＊號、引擎號碼ZO
    M998W4＊010419＊之照片及偵查報告（臺中市政府警卷51至
    52頁、99年度偵字第3723號卷第22-24 頁），可資佐證。且
    附表編號1 至7 所示機車，確屬失竊贓車一情，亦有刑事警
    察局駐日聯絡組陳報單3 份紙及日本中央局國際刑警簡要回
    文中譯本2 紙（偵一卷第13-24 頁），內政部警政署刑事警
    察局98年1 月20日刑際字第0980009901號函及檢附之日本千
    葉縣松戶警察署受理失竊報案3980號證書（臺灣高雄地方法
    院檢察署98年度偵字第5529號第165 、79頁）可證，至附表
    編號2 所示機車，雖因車身號碼磨損而無法查證原所有人資
    料，然被告業已坦承該機車確屬向吳明芳購得，並與其餘附
    表所示機車一同自日本運送來臺，再衡以一般大型重型機車
    價值不斐，如有正常來源，斷無不顧減損價值，而特意磨損
    車身號碼之理，是該機車亦應係在日本失竊之贓車無疑。綜
    上所述，被告之自白與事實相符，本件事證明確，被告犯行
    堪以認定。
三、核被告所為，係犯刑法第349 條第2 項之故買贓物罪。又故
    買贓物罪，以物移入自己實力支配下為既遂，是被告於約定
    贓物買賣後，於98年8 月10日一次取得本件所有贓車，應僅
    成立一故買贓物行為，而被告以一次故買贓車之行為，侵害
    數個被害人之返還請求權，為同種想像競合犯，應從一重論
    以一故買贓物罪。檢察官雖僅就被告關於故買附表編號1 至
    6 贓車部分之犯行聲請簡易判決處刑，惟被告除前開犯行外
    ，復有故買附表編號7 所示贓車犯行，該部分犯行與前揭業
    經聲請簡易判決處刑之犯行有想像競合之裁判上一罪關係，
    已如前述，而為聲請簡易判決處刑效力所及，本院自應併予
    審理。
四、原審以被告關於故買附表編號1 至6 贓車部分之犯罪事證明
    確，予以論罪科刑，固非無見，惟原審未及併審被告關於附
    表編號7 所示故買贓物之犯行，尚有未合，檢察官以此提起
    上訴，為有理由，自應由本院予以撤銷改判。爰審酌如附表
    編號1 至7 所示贓車，均屬大型重型機車，市價數十萬元至
    上百萬元不等，價值不斐，被告為貪圖販賣贓車之豐厚獲利
    ，竟向在日本竊盜大型重型機車之竊車集團故買如附表編號
    1 至7 所示贓車，致使日本之被害人須大費周章跨國追討財
    物，有被害人聲請發還扣押物聲請狀數份在卷可證，所為嚴
    重妨害日本之被害人追索財物之請求權，且更無異鼓勵竊盜
    犯罪，破壞社會治安及善良風俗，並影響國家聲譽，造成犯
    罪之損害甚大，再被告犯後於警詢中僅承認購買如附表編號
    1 至6 所示機車之客觀犯行，嗣經數次偵訊後，始予坦承（
    偵一卷第44頁、87 -88頁），而附表一編號7 所示機車，因
    掛有合法領有牌照但因車禍事故毀損不能使用之機車車牌，
    且身車、引擎號碼業經偽造（即俗稱借屍還魂車），致高雄
    縣政府警察局員警於97年8 月26日在被告處搜索時，未能察
    覺為贓車，未予扣案，嗣始經臺中市員警於98年1 月6 日，
    在輾轉購得該車之朱振武處查獲，有偵查報告1 份在卷可證
    （見高雄地方法院檢察署99年度偵字第3723號卷第23頁），
    復被告於警詢、偵查中均矢口否認此部分犯行，致使檢察官
    指揮員警再予勘查（見98年度偵字第23588 號卷第122-123
    頁），至本院審理時始予坦認，考量上開被告因事證明確，
    方行坦承犯行之犯後態度，並無端浪費司法資源，再參以被
    告前未曾受有期徒刑以上刑之宣告，有臺灣高等法院被告全
    國前案紀錄表在卷可稽，素行尚可，及被告高中畢業之智識
    程度，及犯罪之手段等一切情狀，量處如主文第二項所示之
    刑。扣案如附表編號1 至7 所示機車，均屬贓物，非被告所
    有，自不得宣告沒收，附此敘明。
五、按檢察官聲請以簡易判決處刑之案件，經法院認為有第451
    條之1 第4 項但書之情形者，應適用通常訴訟程序審判之，
    刑事訴訟法第452 條定有明文。本件被告犯故買贓物罪，經
    本院判處有期徒刑1 年2 月，不得易科罰金，亦未宣告緩刑
    ，是本件被告所犯之罪不合於刑事訴訟法第449 條所定得以
    簡易判決處刑之要件，而有刑事訴訟法第451 條之1 第4 項
    但書第1 款之情形，依前揭說明，應由本院合議庭逕依通常
    程序審理後，自為第一審判決，檢察官或被告如不服本判決
    ，仍得於法定上訴期間內，向管轄之第二審法院提起上訴，
    併予敘明。
據上論斷，應依刑事訴訟法第455 條之1 第1 項、第3 項、第45
2 條、第451 條之1 第4 項但書第1 款、第369 條第1 項前段、
第364 條、第299 條第1 項前段，刑法第349 條第2 項，刑法施
行法第1 條之1 ，判決如主文。
本案經檢察官陳威呈到庭執行職務。
中    華    民    國    99    年    11    月    10    日
                刑事第一庭    審判長法  官  黃三友
                                    法  官  莊珮吟
                                    法  官  陳億芳
以上正本證明與原本無異。
如不服本判決，應於判決送達後10日內，向本院提出上訴狀。
中    華    民    國    99    年    11    月    11    日
                                    書記官  鄭於珮
附表：
 ┌─┬─────────┬────────┬────────────┐
 │編│廠牌/ 顏色/ 車型或│所有人/ （申報）│流向及查扣時間、地點    │
 │號│排氣量/ 車身號碼（│遭竊時、地      │                        │
 │  │大型贓物庫扣押物品│                │                        │
 │  │清單編號及出處）  │                │                        │
 ├─┼─────────┼────────┼────────────┤
 │1 │本田牌/ 黑色/CBR排│八鹽一之（日本國│於97年8 月26日在王裕仁位│
 │  │氣量1000C.C/車身號│籍）於97年7 月11│於高雄縣仁武鄉八卦村京中│
 │  │碼JH2SC57A85M11218│日在日本國東京都│四街96號之住處，為警查扣│
 │  │9 （高雄縣政府警察│申報失竊        │。                      │
 │  │局移送97年度南大贓│                │                        │
 │  │字第210 號扣押物品│                │                        │
 │  │清單編號2 ；97年度│                │                        │
 │  │偵字第24719 號卷第│                │                        │
 │  │54 頁 ）          │                │                        │
 ├─┼─────────┼────────┼────────────┤
 │2 │哈雷牌/黑色/FatBoy│日本某處        │王裕仁於97年8 月26日在高│
 │  │排氣量1450C.C/車身│                │雄縣岡山鎮○○○路○ 段  │
 │  │號碼已磨損（高雄縣│                │140 號黃鴻璋住處以新臺幣│
 │  │政府警察局移送97年│                │（下同）25萬元之價格販賣│
 │  │度南大贓字第210 號│                │並交付予黃鴻璋，嗣經黃鴻│
 │  │扣押物品清單編號1 │                │璋配合員警主動提出留存扣│
 │  │；97年度偵字第    │                │案。                    │
 │  │24719 號卷第54頁）│                │                        │
 ├─┼─────────┼────────┼────────────┤
 │ 3│DUCATI牌/ 紅色/ 排│小寺浩之（日本國│於97年8 月26日在王裕仁位│
 │  │氣量998C.C/ 車身號│籍）在日本東京都│於高雄縣仁武鄉八卦村京中│
 │  │碼ZDMM417AA7B10093│申報失竊        │四街96號之住處，為警查扣│
 │  │2 （高雄縣政府警察│                │。                      │
 │  │局移送97年度南大贓│                │                        │
 │  │字第210 號扣押物品│                │                        │
 │  │清單編號4 ；97年度│                │                        │
 │  │偵字第24719 號卷第│                │                        │
 │  │54 頁 ）          │                │                        │
 ├─┼─────────┼────────┼────────────┤
 │ 4│哈雷牌/ 黑色/ 排氣│柳澤茂樹（日本國│王裕仁於97年8 月間委由吳│
 │  │量1200C.C/車身號碼│籍）於97年7 月5 │進發組裝，而於97 年8月26│
 │  │5HD1HDZ147K803772 │日在日本國東京都│日，在高雄縣仁武鄉八卦村│
 │  │（尚未組裝，高雄縣│內申報失竊      │八德南路100 巷42之1 號吳│
 │  │政府警察局移送97年│                │進發經營之進發機車行為警│
 │  │度南大贓字第210 號│                │查扣。                  │
 │  │扣押物品清單編號5 │                │                        │
 │  │；97年度偵字第    │                │                        │
 │  │24719 號卷第54頁）│                │                        │
 ├─┼─────────┼────────┼────────────┤
 │ 5│DUCATI牌/ 紅色/ 排│日本東京申報失竊│王裕仁於97年8 月間委由劉│
 │  │氣量749C.C/ 車身號│                │晁圻組裝，而於97 年8月26│
 │  │碼RZDMH501AF4B005 │                │日在劉晁圻位於臺中市南區│
 │  │359 （尚未組裝，高│                │合作街31 3之3 號之大盛機│
 │  │雄縣政府警察局移送│                │車行，為警查扣。        │
 │  │97 年 度南大贓字第│                │                        │
 │  │210 號扣押物品清單│                │                        │
 │  │編號3 ；97年度偵字│                │                        │
 │  │第24719 號卷第54頁│                │                        │
 │  │）                │                │                        │
 ├─┼─────────┼────────┼────────────┤
 │ 6│哈雷牌/ 黑色/ 排氣│97年8 月2 日在日│王裕仁於97年8 月間委由曾│
 │  │量1584C.C/車身號碼│本國東京田園調部│鴻忠組裝，而於97 年8月26│
 │  │5HD1GX1146K0000000│市申報失竊      │日在曾鴻忠位於高雄市三民│
 │  │（尚未組裝，高雄縣│                │區○○里○○街58號之天美│
 │  │政府警察局移送97年│                │機車行，為警查扣。      │
 │  │度南大贓字第210 號│                │                        │
 │  │扣押物品清單編號6 │                │                        │
 │  │；97年度偵字第    │                │                        │
 │  │24719 號卷第54頁）│                │                        │
 ├─┼─────────┼────────┼────────────┤
 │ 7│DUCATI牌/ 排氣量不│小松大元（日本國│於97年9 月8 日，王裕仁在│
 │  │詳/ 車身號碼＊ZDMH│籍）於96年5 、6 │其位於高雄縣仁武鄉八卦村│
 │  │400AB3B008640＊號 │月間，在日本千葉│京中四街96號之住處，將左│
 │  │、引擎號碼ZOM998W4│縣松戶市某停車場│列大型重型機車（掛用車輛│
 │  │＊010419＊號（臺中│失竊            │已因車禍不堪使用之車號22│
 │  │市警察局移送98年度│                │5-AAF 號車牌，而車身、引│
 │  │大型保管字第14號扣│                │擎號碼遭偽造為ZDM1UB5T93│
 │  │押物品清單編號11；│                │B006898 號、UB00000000號│
 │  │98年度偵字第5529號│                │），以55萬元轉售予不知情│
 │  │7 頁）            │                │之楊宗憲，再經楊宗憲於97│
 │  │                  │                │年9 月30日轉售予不知情之│
 │  │                  │                │朱振武，並因過戶而改懸KQ│
 │  │                  │                │-88 號車牌（楊宗憲、朱振│
 │  │                  │                │武均經檢察官為不起訴處分│
 │  │                  │                │），嗣於98年1 月6 日上午│
 │  │                  │                │9 時許，在臺中市北屯區松│
 │  │                  │                │竹路3 段207 號朱振武經營│
 │  │                  │                │之大新車行，為警查扣。（│
 │  │                  │                │王裕仁此部分涉及之詐欺、│
 │  │                  │                │行使偽造私文書罪嫌，業經│
 │  │                  │                │檢察官另行起訴）。      │
 └─┴─────────┴────────┴────────────┘
附錄法條：
中華民國刑法第349條
（普通贓物罪）
收受贓物者，處 3 年以下有期徒刑、拘役或 5 百元以下罰金。
搬運、寄藏、故買贓物或為牙保者，處 5 年以下有期徒刑、拘
役或科或併科 1 千元以下罰金。
因贓物變得之財物，以贓物論。

司法院資訊處製作；財團法人民間司法改革基金會備份。
